最　高　行　政　法　院　判　決　　　　　　　　　　　九十一年度判字第五一號
　　原　　　告　美商．安和賽－布斯公司
　　代　表　人　法蘭克．哈衛克.
　　訴訟代理人　林秋琴律師
　　　　　　　　陳彥希律師
　　被　　　告　經濟部智慧財產局（承受經濟部中央標準局業務）
　　代　表　人　陳明邦
　　參　加　人　捷克商．布維斯布德偉國家股份有限公司
　　代　表　人　依瑞．柏克
　　訴訟代理人　陳傳岳律師
　　　　　　　　林發立律師
　　　　　　　　呂靜怡律師
右當事人間因商標異議事件，原告不服行政院中華民國八十九年二月九日台八十九訴
字第○三七六二號再訴願決定，提起行政訴訟。本院判決如左：
　　主  文
原告之訴駁回。
訴訟費用由原告負擔。
　　事  實
緣本件關係人捷克商．布維斯布德偉國家股份有限公司於民國八十六年三月十五日以
「Budejovicky Budvar設計圖」商標，指定使用於商品及服務分類表第二十一類之杯
、紙杯、杯墊、杯墊架、盤、紙盤、塑膠盤、玻璃製容器、瓷製容器、陶製容器、瓦
製容器、玻璃杯、啤酒杯商品申請註冊，經被告審查核准，列為審定八○六○一二號
商標。嗣原告以系爭商標有違商標法第三十七條第七款、第十二款及第十四款之規定
，對之提出異議。案經被告為異議不成立之審定，發給中台異字第八八○二二四號商
標異議審定書。原告不服，一再訴願，遞遭決定駁回，遂提起行政訴訟。茲摘兩造
訴辯意旨於次：
原告起訴意旨及補充理由略謂：一、查原告所以對關係人之首揭「Budejovicky Budv
ar」（下稱「系爭商標」）之審定提出異議，係因系爭商標近似於原告指定使用於相
同或類似商品（杯、盤、各種容器等）之註冊第二三六二二五、二六六○六四、二○
五九五六號「BUDWEISER Label 」商標；另系爭商標亦近似於原告註冊於啤酒類商品
（註冊第一一○○六四、三九二四八○、三九二四八一號之「BUDWEISER 」世界著名
商標（下統稱「原告商標」）。而系爭商標既與原告商標構成近似，依商標法第三十
七條第十二款、第七款及第十四款之規定，應不得申請註冊。二、查系爭商標與原告
商標確因觀念近似，其註冊與使用將有致中華民國消費者混同誤認之虞：(一)外文意義
相同有混同誤認之虞者，應即構成近似商標；(二)關係人請求專用之系爭商標之主要部
分「Budejovicky」與原告商標「Budweiser」意義完全相同，故兩商標應構成近似；
(三)依鈞院判決所示，雖非中華民國消費者所通曉之外文商標仍因可能使消費者產生聯
想而不准註冊，鈞院於八十八年度判字第三三○八號商標註冊事件中，以該案原告（
即該商標之註冊申請人）之商標使用之斯拉夫文字其字義為商品之說明，而否准其註
冊；(四)系爭商標與原告商標觀念近似，不因其為捷克文而有所不同；(五)系爭商標雖由
「Budejovicky」及「Budvar」兩捷克字所組成，其主要部分「Budejovicky」之涵意
既等同原告「Budweiser」商標，而附屬文字「Budvar」，係表示由「Bud」釀造之意
思，其特取部分「Bud」與原告已註冊於同類別之另一「Bud」商標（註冊第四九六六
三四號）完全相同，系爭商標與原告商標應構成近似；(六)原告之「Budweiser 」及「
Bud 」商標均屬世界著名商標，「系爭商標」與「原告商標」觀念近似，實不宜並存
或准予註冊。三、鈞院八十九年度判字第二五四九號判決已然明示，經由市場調查，
如有逾三成之消費者將原分屬不同主體之兩商標誤認係同一廠商生產者，即應直接判
定二者混淆之情形相當明顯而嚴重。茲由在臺灣、香港與韓國所做之迭次客觀調查所
得之明確數據，應可直接推定申請註冊在後之本案系爭商標確有足令人與較早註冊且
已著名之原告商標混淆之虞，亦即應斷然依法否准其註冊之申請。四、由於本案系爭
商標與原告商標所指定使用之商品亦屬同一類似，上述針對兩造商標使用於同一啤酒
商品所行調查之結論，亦應可援引適用於本案。因之，對於本案，鈞院應援上揭判決
意旨，為同一（即本案兩造商標構成近似）之事實認定。五、原告前已迭次主張，無
論在臺灣地區乃至全球各國，原告商標「Budweiser」與「Bud」均已成為著名商標，
此一事實，被告與參加人亦已予肯定。茲為證實原告商標在臺灣與鄰近之亞太地區確
已著名，原告茲再提呈由助理首席顧問黛博拉．諾曼女士（Deborah Norman）針對此
一確定事實所做之宣誓書暨其中譯本乙份。六、申請註冊之商標所以會令人與他人較
早使用之商標產生混淆誤認，除其本體構成近似外，該他人商標早已具知名度，更是
助長混淆發生的重要原因，且越著名之商標，越易讓人直接產生合理推想而陷於誤認
。以本案系爭商標與原告商標為例，由於「Budejovicky」與「Budweiser」之指稱一
致，且均以原告另一著名商標「Bud 」為起首之字母，一般消費者單憑客觀比較，即
可能對系爭商標是否亦為原告之系列商標之一產生合理懷疑，茲再加上彼此商標指定
使用之商品在性質上屬相同或類似，暨原告商標具有全球性廣泛且悠久之高知名度，
更可能使稍具普通知識、經驗之消費者直接誤認系爭商標商品同出自原告，或係原告
之關係商標之一。因是，原告茲請鈞院重視原告商標在臺灣、亞太地區乃至全球均已
著名之事實，從而確信與之近似之系爭商標一旦獲准註冊並付諸使用，將直接令此地
消費者產生混淆誤認。七、除了上述就一般消費者立場觀察可能產生混淆誤認之情形
外，阿根廷之法院與西班牙之商標主管機關亦已確認，系爭商標一旦使用與註冊，將
致消費者與原告商標產生不當聯想之嚴重後果。為此，原告茲再檢呈由前揭黛博拉．
諾曼女士作成之另一宣誓書及其中譯本乙份。八、原告前呈之就兩造商標使用於啤酒
商品所作之「品牌辦識度研究報告」已然證明，系爭商標確實足以令中華民國消費者
與原告商標混淆。九、參加人所舉有利於己之國外案例無法否定中華民國之消費者已
陷於前述誤認之事實；一如參加人自己所強力主張者，商標專用權之保護具極強之屬
地色彩，是否構成近似，應以申請地之一般消費者是否有誤認之虞為準。茲前揭對本
地消費者所作之市場調查報告既已確定，參加人之系爭商標確有致中華民國之消費者
與原告商標陷於嚴重混淆誤認之虞，彼此商標構成近似，毫無疑義。是以，參加人所
舉若干有利之外國法院判決或主管機關決定主張彼此商標非屬近似，已與其所強力主
張之屬地原則有悖，亦無法改變上述系爭商標與原告商標構成近似而有致本地消費者
混淆之事實。十、參加人自承確已公開將其系爭「Budejovicky 」商標與同於原告商
標之「Budweiser 」交互使用，證明各該外文確因指稱（觀念）一致而構成近似；參
加人雖另抗辯其亦於歐洲部分國家獲准註冊同於原告商標之「Budweiser 」商標，故
縱將系爭「Budejovicky」商標與原告商標「Budweiser」交互使用，亦無不法云云。
惟原告前已舉證證明，「Budweiser 」商標確為原告首創使用已逾一百二十年之全球
最著名啤酒商標，全球各主要國家賦予原告註冊專用該商標之權利已非一朝一夕，曾
消費過啤酒商品之絕大多數消費者亦可確認此一事實，自不容有任何第三者主張「Bu
dweiser 」為其所有之專用商標。進者，無論在原告所在之美國乃至參加人所屬之捷
克，迄今均未核准系爭「Budejovicky」商標與原告商標「Budweiser」併存註冊，足
見，兩造外文商標確因本質上之觀念雷同而不得併存註冊而併同或交互使用，否則即
有令消費者陷於誤認之虞。參加人前述之抗辯，要無可採。十一、商標可否註冊，應
推究其所用文字之本質，而非以本地消費者是否通曉該文字為斷，原告前所以舉前行
政法院八十八年度判字第三三○八號關於寓有商品說明意含之斯拉夫文字商標在中華
民國亦應不准註冊之判決意旨，在於證明一商標可否申請註冊，亦即是否為商品之說
明或是否與他人較早註冊或使用之商標近似，均應推究其所用文字之本質，而非專以
本地消費者是否通曉該商標圖樣上之外文之字義為斷，立論要屬明晰妥適。參加人指
摘原告此舉係任意比附援引云云，實未深究並充份理解原告之立論依據而無可信。十
二、原告前所提協議之建議與本案毫無關涉，至參加人指原告曾與參加人就於世界各
國如何使用商標試行協議乙事，推論原告已然自認原告商標與參加人之系爭商標不會
引起消費者誤認云云，實係有意誤導鈞院。按於一九九四年間，原告為冀終止與參加
人間之全球性商標爭訟，固曾提議試行協議，惟一則該協議之內容完全未涉及本案系
爭與原告商標之近似認定問題；二則及即令涉及部分關於原告「Budweiser 」商標之
使用協議，亦屬原告試圖避免近似商標造成消費者混淆所為努力。無論如何，絕不可
逕予推論原告已然自認本案兩造商標已無虞令人混淆。十三、原告未擬主張葡萄牙里
斯本民事法院與芬蘭赫爾辛基法院之判決意旨，參加人於其補充理由所指之里斯本民
事法院與赫爾辛基地院之判決意旨乃原告之前代理人於被告審查本件異議程序時所據
以主張者。茲因案情與本案有異，且前異議程序已終終結，原告於現繫屬中之行政訴
訟程序中不再主張或引用。因此，對參加人援引該案件之主張，應請鈞院勿予審酌。
十四、按最高行政法院之判決原則上固不經言詞辯論為之，惟若有行政訴訟法第二五
二條第一項但書一至三款所規定之三種情事時，得依聲請行言詞辯論。原告認為，本
案實有行言詞辯論之必要；本案因法律關係複雜，所涉之爭點亦需具專門知識經驗之
學者到庭說明，且與公益與當事人間權義有重大影響，尤其亟待審閱之證據資料極其
紛雜難理，恐一時難以釐清所有相關事實而有行言詞辯論之必要。惟若鈞院認原告前
陳之言詞辯論聲請礙難准許，亦請鈞院依行政訴訟法施行法第二條後段之規定，將本
案逕發交臺北高等行政法院審判，一則可由下級審以言詞辯論等調查事實之方法而易
於發見真實，二則亦維持原告之審級利益。按對新法施行前已繫屬未終結之行政訴訟
案件，依上開行政訴訟法第二條規定，固由最高行政法院依新法裁判。惟參酌該法條
之立法意旨，若最高行政法院認上訴有理由但仍需查證方可判決者，則可交予高等行
政法院依新的行政訴訟法規定處理。是，不論該一依舊法繫屬未終結之案件是否業經
再訴願程序予以實體決定，一旦發現有需查證始可判決之情事時，鈞院即可依職權逕
發交高等行政法院依新法重新調查裁判。本案有待查證之事實與爭點極多，發交高等
行政法院依新法調查裁判，應有必要。綜上所述，本件系爭商標與原告商標觀念近似
，有混淆消費者之虞，依商標法第三十七條第一項第十二款應不予註冊。系爭商標依
前述同理，亦應已符合商標法第三十七條第一項第七款及第十四款規定之不得申請註
冊之情事，被告之原處分及經濟部、行政院之訴願、再訴願決定依法均有違失而應予
以判決撤銷等語。
被告答辯意旨略謂：按商標圖樣相同或近似於他人著名之商標或標章，有致公眾混淆
誤認之虞者、相同或近似於他人同一商品或類似商品之註冊商標者、相同或近於他人
先使用於同一商品或類似商品之商標，而申請人因與該他人間具有契約、地緣、業務
往來或其他關係，知悉他人商標存在者，不得申請註冊，為本件商標異議審定時商標
法第三十七條第一項第七、十二、十四款所明定。惟其適用應以兩造商標圖樣構成相
同或近似為前提要件。而判斷兩商標近似與否，應本客觀事實，依普通知識之一般商
品購買者施以普通之注意，異時異地隔離觀察，有無引致混淆誤認之虞以為斷。查本
件被異議之審定第八○六○一二號「Budejovicky Budvar設計圖」商標圖樣係由外文
「Budejovicky Budvar」設計而成，而據以異議之註冊第二三六二二五、二六六○六
四及二○五九五六號「BUDWEISER Label」、四九六六三四號「BUD」、四九六四八四
號「BUD LIGHT」等十七件商標圖樣，則係由單純之外文「BUD」、「BUD LIGHT 」或
外文「Budweiser」與長方形圖飾聯合所組成，二者外文字首雖均有「BUD」，惟前者
之「Budejovicky Budvar」與後者中之「BUD 」，兩者之字母長短差異甚大，又前者
與後者之「Bud Weiser」、「BUD LIGHT 」，其後均分別連接不同之外文字母，整體
觀之，其外觀予人之印象有別，讀音亦有差異，異時異地隔離觀察，尚難謂有使人產
生混淆誤認之虞，應非屬構成近似之商標，自無首揭法條規定之適用。至原告所主張
「BUDEJOVICKEY BUDVAR 」與「BUDWEISER」及「BUD」商標之捷克文觀念近似等節，
經查並無證據證明對中、英文以外之其他語文未必熟知之我國消費者，亦會如其所稱
產生混淆誤認，所述核不足採。綜上論述，原告之訴顯無理由，請求駁回原告之訴等
語。
參加人參加意旨及補充理由略謂：一、按「商標圖樣襲用他人之商標或標章有致公眾
誤信之虞者，不得申請註冊」、「商標圖樣相同或近似於他人同一商品或類似商品之
註冊商標者，不得申請註冊」及「商標圖樣相同或近似於他人先使用於同一商品或類
似商品之商標，而申請人因與該他人間具有契約、地緣、業務往或其他關係，知悉他
人商標存在者，不得申請註冊」，固分別為商標法第三十七條第七款、第十二款及第
十四款所規定，惟該三條款之適用均以兩造商標近似為前提。查系爭「 Budejovicky
Budvar設計圖」商標與原告據以異議之「BUD」及「BUDWEISER」二商標並無致中華民
國消費者混同誤認之虞，非屬近似之商標，則系爭商標並不構成前開三條款之事由。
二、系爭商標為一捷克文之商標，「Budejovicky」是捷克城市名 Budejovice之形容
詞，故一般消費者見到系爭商標會聯想到捷克或捷克Budejovice市之產品，並不會將
系爭商標與原告此一美國公司產生任何聯想，故消費者並無將參加人系爭「Budejovi
cky Budvar設計圖」商標之產品誤認為原告此一美國公司所生產之虞，系爭商標並未
構成商標法第三十七條第一項第七款「有致公眾誤信之虞」之要件，應得註冊。三、
原告持自行製作之芬蘭赫爾新基法院判決之英文摘要主張系爭商標與原告據以異議之
商標構成近似云云，姑不論由於各國國情及對捷克文之了解不同，自不可持該判決比
附援引，而且原告所提出者係其自行製作之判決英文摘要，並未附完整之判決原文及
具公信力之英譯文以資佐證，自不具證據力。何況，原告於商標異議補充理由證據書
說明中有關芬蘭赫爾新基法院判決之陳述與事實完全相悖，蓋該芬蘭法院之判決係撤
銷商標之判決，並非商標侵害訴訟之判決，而且於該判決中參加人被撤銷之註冊商標
根本並非系爭商標「Budejovicky Budvar」，而係參加人所擁有之其他註冊商標，此
外，參加人在芬蘭之註冊商標遭撤銷係因在共產時代，捷克之公司並無法直接自由出
口產品至外國，所以才遭芬蘭法院以未使用（non-use ）為由撤銷商標之註冊，並判
定與此撤銷程序有關之費用需由參加人負擔，並非如原告所陳述參加人係因商標與原
告之商標近似構成商標侵害而必須支付賠償金給原告。原告之陳述及所附之證據，顯
屬謬誤，並不足採。又查，在芬蘭，原告對參加人所提出之民事訴訟，業經赫爾辛基
地方法院於西元一九九八年十月一日判決原告之請求大部分敗訴，且原告必須賠償參
加人合理之法律費用芬蘭幣二十五萬元及利息。該法院於判決理由中認定：「參加人
啤酒瓶標籤上之『Budejovicky Budvar 」商標與原告之註冊商標『BUDWEISER』、『
BUDWE ISER KING OF BEERS』、『BUD』及『BUD LIGHT』相較，不論在文字之書寫形
態上及發音上均極不相同，因此並無混淆之虞」，由此判決更可證明系爭「Budejovi
cky Budvar設計圖」商標與原告據以異議之「BUD」及「BUDWEISER」二商標並無致公
眾混淆誤認之虞，並非近似之商標。至於原告之請求少數獲得勝訴之部分均與系爭「
Budejo vicky Budvar 設計圖」商標無涉，且法院判定參加人並無庸對原告為任何賠
償。四、原告於瑞典以其註冊在先之瑞典及歐體商標「BUD」及「BUDWEISER」對參加
人系爭「Budejovicky Budvar設計圖」商標所提出之異議案，該異議案於西元一九九
八年十一月二十六日業經瑞典專利及註冊局商標處駁回，系爭「Budejovicky Budvar
設計圖」商標之註冊仍繼續有效，有瑞典專利及註冊局商標處之異議核駁決定書可證
。於異議核駁理由中，瑞典專利及註冊局商標處認定：「『BUDEJOVICKY BUDVAR』商
標之圖樣與『BUD』及『BUDWEISER』二商標在外觀及發音上均極不相同，故無混淆之
虞」、「縱『Budejovicky』乙字係『Budweiser』之捷克文，瑞典專利及註冊局商標
處並不認為瑞典大眾有將此等商標產生聯想之虞」，故駁回原告對系爭「Budejovick
y Budvar設計圖」商標之異議。由此異議核駁決定更可證明系爭「Budejovicky Budv
ar設計圖」商標與原告據以異議之「BUD」及「BUDWEISER」二商標並無致公眾混淆誤
認之虞，並非近似之商標。五、查參加人於大陸提出「Budejovicky Budvar 設計圖」
商標註冊申請，業已獲得核准公告，惟亦遭原告以與本案相同之理由異議，關於此異
議案，大陸商標局業以「被異議商標由兩個外文單詞構成，其第一個單詞是捷克城市
”Budejovice”之形容詞式，第二個單詞”Budvar ”則無含義，該商標與異議人之”
BUD”及”BUDWEISER”商標在字母構成、整體外觀及含義呼叫等方面均有較大差別，
消費者完全可以將它們區分開來而不致產生混淆誤認。因此，異議人所提異議理由不
能成立」為由，作出異議不成立之裁定，因大陸與臺灣均採中文語系，故大陸商標局
所為異議不成立之裁定認為：系爭二商標「消費者完全可以將它們區分開來而不致產
生混淆誤認」等語，應堪為參考準據。六、啤酒界之權威評論網站「WORD OF BEER」
所刊出Stephen Beaumont之專文，亦強調原告提起本件商標異議案之顯無理由。七、
商標是否近似，以具有普通知識經驗之商品購買人（即一般消費者）是否有混同誤認
之虞為判斷基準：按「所謂商標之近似，係指具有普通知識經驗之商品購買人，於購
買時施以普通所用之注意，猶不免有混同誤認之虞者而言。」最高法院二十一年度上
字一○七三號判例闡釋甚明，足見商標之近似須致具有普通知識經驗之商品購買人（
即一般消費者）有混同誤認之虞為要件。八、商標專用權的保護採屬地主義，則是否
構成近似自應以申請地之一般消費者是否有誤認為基準：本件原告列舉數例諸如「國
王」與「KING」、「成功」與「SUCCESS 」．．．等聲稱申請註冊商標上之文字如與
據以核駁商標之外文意義雷同，即屬近似，並不以出於同一語系之外國語文為限，其
適用亦不限中華民國國民所熟知之有限外文云云，殊有誤會。經查原告所舉諸例，相
比較之商標中必有一個是中文，另一個別是英文，而中文於我國乃一般消費者習知之
語文，英文於我國則尚稱普遍，所以前開數例在我國方才可能發生誤認，承前所述，
商標具有屬地性，其保護以我國地區為限，商標是否近似，自應以我國一般消費者是
否會誤認為判斷基準，則自應以中華民國國民所熟知之外文為限。惟本件系爭商標為
捷克文，原告商標則係由德文衍生而來，我國人民並不熟悉，自不會發生我國人民聯
想到其涵意而與原告商標混淆誤認之情事；且參加人在歐洲就「Budejovicky 」及「
Budweiser 」均取得商標權，則交互公開使用並無不法可言。九、經查八十八年度判
字第三三○八號裁判否准註冊之因乃商標法第三十七條第十款商品之說明問題，與同
法第三十七條第七款商標近似問題係兩回事，本案原告所爭執者乃兩商標近似問題，
與其所舉前開判例並無關聯，其任意比附援引，殊屬未當。又原告指稱若僅因我國人
民不懂捷克文而准註冊，豈非以捷文版本之「中華民國」為商標之申請亦應准許云云
，殊有誤會，蓋此種情形自應以商標法第三十七條第十款或第六款否准，與本件商標
近似之情形並不相當，自不待言。十、又原告復指商標之目的即在使用，商標是否近
似而有誤認之虞，應考慮其使用時有無造成混淆之可能，而非以註冊當時消費者之認
知能力為準。參加人一旦獲准註冊必會教育本地消費者而造成原告莫大損害云云，純
屬無稽。經查原告之所以為前開指摘，無非係因其於歐洲僅取得 Bud之商標，卻以參
加人於歐洲註冊之商標「Budweiser 」廣為宣傳，故其推測參加人於我國若獲准註冊
，參加人必為同樣行為而造成伊之損害，原告此種無憑據之推測及指摘，實違誠信。
況商標審查有其客觀標準，是否造成混淆自應綜合考量一切情事加以認定，並無區分
註冊時或使用時消費者認知能力之必要，原告所為指述，殊屬謬誤。十一、又原告與
參加人曾就於世界各國如何使用商標試行協議，例在英國、愛爾蘭、瑞典試行協議由
原告使用「Budweiser」及「Bud」；而由參加人使用「Budweiser Budvar」及「 Bud
var 」，雖最後並未達成協議，惟原告既願與參加人試行協議，顯然自認其與參加人
之商標並不會引起消費者誤認，否則怎可能同意由伊使用「Budweiser 」商標而由參
加人使用「Budweiser Budvar」商標？又若「Budweiser」及「Budweiser Budvar 」
都不會致消費者誤認，「Budweiser」及「Budejovicky」又豈會導致消費者誤認？足
見其指稱「Budweiser」及「Budejovicky」近似云云，顯難自圓其說，自不待言。十
二、查原告與參加人之商標均為知名品牌，英國官方甚至認為原告與參加人雖使用同
樣之商標仍不會造成混淆，此與當地民情密不可分，更見商標具屬地性特質，足見本
件系爭商標是否近似，唯應考量我國一般消費者是否會造成混淆誤認，我國一般消費
者對捷克文既不熟悉，自不發生消費者會聯想到兩商標具相同意涵而混淆誤認，則系
爭商標自不因觀念近似而致與原告商標混淆誤認之虞，原告所為指述，忽略商標保護
係採屬地原則之特質，實屬謬誤。十三、原告所檢呈在臺灣地區之市場調查報告，其
進行調查之主體及對象等均顯然不當或謬誤，並不具客觀性、公信力、代表性及正確
性，並結果自不足採。此外，其進行調查之方法，依前行政法院八十九年度判字第一
二二四號判決所揭示對市場調查報告認定不足採之理由，亦顯屬不當而不足採用。十
四、原告主張經由市場調查，如有逾三成之消費者將原分屬不同主體之兩商標商品誤
認為係由同一廠商生產者，即應直接判定二者混淆之情形相當明顯而嚴重云云，無非
係舉最高行政法院八十九年度判字第二五四九號判決為據，惟查該判決係他人有關公
平交易法之糾紛，經最高行政法院綜合考量該案件各項因素後，要求被告機關公平交
易委員會再詳予查明後，另為適法之處分。至於原告前所述之主張，遍閱該判決均未
見有此結論，原告該主張顯係斷章取義，意圖誤導鈞院，自不足採。況該判決所涉之
糾紛，同一當事人亦就商標之部分為爭訟，該爭訟業經前行政法院做成判決，其中認
定原告所提之市場調查報告並不足採，已詳如前一、（二）所述。本案為有關商標之
爭訟，原告竟不引與商標有關之案例，而引與公平交易法有關之案例予以斷章取義。
十五、查參加人就系爭商標及「Budweiser 」商標於歐洲多國均有註冊而取得商標專
用權，故參加人在歐洲本即有權使用系爭商標及「Budweiser 」商標，而無任何不法
之可言。況商標採屬地主義，本件係系爭商標「Budejovicky Budvar設計圖」在中華
民國之註冊申請，參加人在中華民國以外之國家使用及註冊其他商標，由於與中華民
國無涉，自不應影響系爭商標在中華民國之註冊權益。原告主張由於參加人在歐洲交
互使用系爭商標及「Bu dweiser」商標，即逕推論各該外文因指稱（觀念）一致而構
成近似云云，其推理謬誤，且與事實不符，自不足採信。十六、按商標之保護係採屬
地主義，故是否構成近似自應以申請地之一般消費者是否有誤認為基準。因此，原告
所檢呈在香港、韓國以啤酒消費者為對象所做成之市場調查報告，姑且不論其調查之
方法、結果是否適當、正確，由於屬中華民國以外之國家，鑒於國情不同，自不足以
據以做為主張中華民國消費者有混淆誤認之根據，鈞院對該等報告，顯無庸審酌。且
系爭商標所指定使用之商品為杯、紙杯等商品，並非啤酒，不論是商品之性質或消費
族群等均大不相同，原告竟執前述以啤酒消費者為對象所做成之市場調查報告做為其
異議系爭商標之證據，顯屬謬誤，並不足採。十七、原告所檢送有關其據以異議之商
標是否著名之宣誓書，並不足採信：查系爭「Budejovicky Budvar設計圖」商標與原
告所據以異議之「Budweiser」及「Bud」商標並不構成近似商標。關於原告所檢附之
宣誓書，由於其係由原告所自行製作，並不具客觀性，自不足採信。退萬步言，縱認
該宣誓書中所述原告據以異議之商標已成為著名商標屬實，惟由於系爭商標與原告所
據以異議之商標並不構成近似商標，則系爭商標並不該當商標法第三十七條第七款、
第十二款及第十四款所規定之事由，自應獲准註冊。十八、原告所檢送有關阿根廷法
院判決及西班牙專利局決定之宣誓書等資料，由於商標之保護係採屬地主義，鈞院自
無庸審酌：關於原告所檢附之宣誓書，姑且不論其係原告所自行製作，並不具客觀性
，應不足採信，縱該宣誓書中有關阿根廷法院之判決及西班牙專利局之決定對原告有
利一事屬實，由於商標之保護係採屬地主義，鈞院自無庸審酌。同理，原告所檢附之
阿根廷法院判決意旨暨其英譯本與中文摘譯本，姑且不論此判決意旨是否悖離該判決
之真實內容及意涵，以及該英譯本與中文摘譯本之翻譯是否正確、翔實，由於商標之
保護係採屬地主義，鈞院自無庸審酌。十九、查本案主要之爭點為系爭商標與原告所
據以異議之商標是否構成近似商標，所涉之法律關係單純，亦無所謂紛歧之法律見解
，且系爭商標所指定使用之商品為杯、紙杯等，其消費者為一般民眾，並非語言學家
或法律學者，故並無請專業語言學家或具特殊學識經驗之法律學者到庭說明之必要。
本案純屬一般之商標糾紛，由於系爭「Budejovicky Budvar設計圖」商標與原告所據
以異議之「Budweiser」及「Bud」商標並不構成近似商標，中華民國之消費者不致產
生任何混淆誤認，是系爭商標並不該當商標法第三十七條第七款、第十二款及第十四
款所規定之事由，自應獲准註冊，本案實無行言詞辯論之必要，懇請鈞院逕予駁回原
告之訴等語。
　　理  由
按商標圖樣相同或近似於他人著名之商標或標章，有致公眾混淆誤認之虞者、或相同
或近似於他人同一商品或類似商品之註冊商標者、或相同或近於他人先使用於同一商
品或類似商品之商標，而申請人因與該他人間具有契約、地緣、業務往來或其他關係
，知悉他人商標存在者，不得申請註冊，固為商標法第三十七條第七款前段、第十二
款及第十四款前段所規定，惟前開條款之適用，均以商標圖樣相同或近似為前提；而
判斷商標近似與否，應隔離觀察或連貫唱呼其有無引起混同誤認之虞以為斷，迭經本
院著有判例。本件關係人捷克商．布維斯布德偉國家股份有限公司於八十六年三月十
五日以「Budejovicky Budvar設計圖」商標，指定使用於商品及服務分類表第二十一
類之杯、紙杯、杯墊、杯墊架、盤、紙盤、塑膠盤、玻璃製容器、瓷製容器、陶製容
器、瓦製容器、玻璃杯、啤酒杯商品申請註冊，經被告審查核准，列為審定第八○六
○一二號商標。嗣原告以系爭商標有違商標法第三十七條第七款、第十二款及第十四
款之規定，對之提出異議。案經被告審查，以系爭審定第八○六○一二號「Budejovi
cky Budvar設計圖」商標圖樣如附圖一，據以異議之「BUDWEISER  Label（ with wo
rds ）」、「BUD」、「BUD LIGHT」等商標圖樣如附圖二，系爭審定第八○六○一二
號「Budejovicky Budvar設計圖」商標圖樣係由外文Budejovicky Budvar設計而成，
而據以異議之註冊第二三六二二五號、第二六六○六四號、第二○五九五六號、第四
九六六三四號、第四九六四八四號等商標圖樣則由單純之外文BUD、BUD LIGHT或 Bud
weiser與長方形圖飾聯合組成，其外文雖均有 BUD，惟多數字母不同，外觀可區辨，
讀音亦有差別，異時異地隔離觀察及連貫唱呼之際，難謂有使一般商品購買人產生混
同誤認之虞，非屬近似之商標，無商標法第三十七條第七款、第十二款及第十四款規
定之適用。至所舉芬蘭赫爾辛基地方法院及葡萄牙里斯本民事法院判決，以各國國情
不同，法制互異，自不得執為系爭商標不准註冊之論據，乃為異議不成立之審定。原
告不服，循序提起行政訴訟，主張系爭商標與據以異議商標無論外觀、讀音及觀念均
屬近似，復指定使用於相同或類似商品，且關係人早在系爭商標申請註冊前即知悉其
著名之據以異議商標云云。查系爭審定第八○六○一二號「Budejovicky Budvar設計
圖」商標圖樣係由外文Budejovicky與 Budvar上下排列設計構成，而據以異議之註冊
第二三六二二五號、第二六六○六四號、第二○五九五六號、第四九六六三四號、四
九六四八四號等商標圖樣則由單純之外文 BUD、BUD LIGHT或Budweiser與長方形圖飾
聯合組成，外觀明顯有別，讀音亦可區辨。至訴稱系爭商標圖樣之Budejovicky Budv
ar為捷克文，其英譯文即為BUDWEISER BUDVAR，而BUDVAR依捷克布拉格自治法院英語
翻譯官Dr. 1ur. Vaclav Kral所簽立之宣誓書證明 Var有蒸釀（即酒）之意，另依捷
英字典、格烈斯哥大學字典及百科全書之資料可佐證 BUDVAR即BUD及BOIL或BREW之意
，系爭商標予人有BUDWEISER及BUD釀酒之印象，與據以異議商標觀念近似一節，姑不
論其是否屬實，鑑於捷克文並非國人普遍熟悉之外國語文，國內一般消費者對捷克文
意義普遍未知悉現況下，尚難對兩造商標圖樣上之外文意義產生聯想，異時異地隔離
觀察，無使一般商品購買者產生混同誤認之虞，應非屬近似之商標，自無商標法第三
十七條第七款、第十二款及第十四款規定之適用。至所舉芬蘭赫爾辛基地方法院決定
節本中、英譯文及日本異議決定書謄本，姑不論其案情是否與本案相同，以各國國情
不同，商標法制及審查基準各異，不得執為系爭商標不准註冊之論據。又訴稱異議商
標著名一節，究不得因而謂系爭商標構成近似或有致公眾混淆誤認之虞。綜上所述，
被告所為異議不成立之審定並無違誤，一再訴願決定遞予維持，亦無不合。原告起訴
意旨，難謂有理由，應予駁回。又本件事證已臻明確，無行言詞辯論之必要，併予
明。
據上論結，本件原告之訴為無理由，爰依行政訴訟法施行法第二條、行政訴訟法第九
十八條第三項前段，判決如主文。
中　　華　　民　　國　　九十一　　　年　　　一　　　　月　　　十一　　　日
                    最 高 行 政 法 院  第 三 庭
                                審 判 長 法  官　　　曾　隆　興
                                         法  官      吳　錦　龍
                                         法  官　　　徐　樹　海
                                         法  官　　　鄭　淑　貞
                                         法  官　　　林　家　惠
右  正  本  證  明  與  原  本  無  異
　　　　　　　　　　　　　　　　　　　　 法院書記官　王　福　瀛
中　　華　　民　　國　　九十一　　　年　　　一　　　　月　　　十四 　　日
